【裁判字號】    98,交抗,2169
【裁判日期】    980914
【裁判案由】    違反道路交通管理處罰條例
【裁判全文】
臺灣高等法院交通事件裁定            98年度交抗字第2169號
抗  告  人
即受處分人  甲○○
上列抗告人因違反道路交通管理處罰條例案件，不服臺灣板橋地
方法院，中華民國98年8月3日所為裁定（97年度交聲字第1377號
），提起抗告，本院裁定如下：
    主  文
抗告駁回。
    理  由
一、按紅實線設於路側，用以禁止臨時停車；又汽車駕駛人在設
    有禁止臨時停車標線處所臨時停車，處新臺幣三百元以上六
    百元以下罰鍰，此分別觀諸道路交通標誌標線號誌設置規則
    第1 項第1 款第5 目及道路交通管理處罰條例第55條第3 款
    等規定綦詳。次按行為人有下列情形之一，而未嚴重危害交
    通安全、秩序或發生交通事故，且情節輕微，以不舉發為適
    當者，交通勤務警察或依法令執行交通稽查任務人員得對其
    施以勸導，免予舉發：一、有本條例第十四條第二款、第三
    款、第二十五條、第三十一條第五項、第四十一條、第四十
    四條第一項第一款、第三款至第七款、第五十二條、第六十
    九條、第七十一條至第七十四條、第七十六條、第八十一條
    、第八十二條第一項第一款或第八十四條之情形。二、駕駛
    四輪以上汽車於號誌燈號變換之際，因未能依號誌指示及時
    停止，致前懸部分伸越在機車停等區內，惟前輪尚未進入該
    停等區內。三、駕駛汽車於號誌燈號變換之際，因未能依號
    誌指示及時停止，致前懸部分伸越停止線，惟前輪尚未超越
    該停止線。四、駕駛大型車輛在多車道右轉彎，因車輛本身
    、道路或交通狀況等限制，如於外側車道顯無法安全完成，
    致未能先駛入外側車道。五、駕駛汽車因上、下客、貨，致
    有本條例第五十五條之情形，惟尚無妨礙其他人、車通行。
    六、深夜時段（零至六時）停車，有本條例第五十六條之情
    形。但併排停車、於身心障礙專用停車位違規停車或停車顯
    有妨礙消防安全之虞，或妨礙其他人車通行經人檢舉者，不
    在此限。七、駕駛汽車因交通管制設施設置不明確或受他物
    遮蔽，致違反該設施之指示。八、駕駛汽車在交通管制設施
    變換之處所，致無法即時依變換後之設施指示行駛。九、駕
    駛汽車隨行於大型車輛後方，因視線受阻，致無法即時依標
    誌、標線、號誌之指示行駛。十、駕駛汽車因緊急救護傷患
    或接送身心障礙者上、下車，致違反本條例規定。十一、駕
    駛汽車行車速度超過規定之最高時速未逾十公里。十二、駕
    駛汽車經測試檢定，其吐氣所含酒精濃度超過規定之標準值
    未逾每公升○．○二毫克。十三、駕駛汽車裝載貨物超過核
    定之總重量或總聯結重量，未逾百分之十。十四、駕駛汽車
    因閃避突發之意外狀況，致違反本條例規定。十五、因客觀
    具體事實，致違反本條例規定係出於不得已之行為。十六、
    其他經交通部及內政部會商核定之情形；違反道路交通管理
    事件統一裁罰基準及處理細則第12條第1項亦有明文規定。
二、本件抗告人即受處分人甲○○駕駛車牌號碼525-YM號營業小
    客車，於民國（下同）98年4月17日7時15分許，在桃園國際
    機場航科館路，因違規停車，經內政部警政署航空警察局警
    員乙○○以「紅線臨停」為由，依道路交通管理處罰條例第
    55 條第3款之規定，製發航警交字第U00000000號舉發違反
    道路交通管理事件通知單，並當場將舉發通知單交付予受處
    分人。嗣受處分人於98年6月2日提出聲明異議狀聲明不服，
    經原處分機關調查結果，仍認受處分人確有前開違規行為，
    乃於98年6月2日依道路交通管理處罰條例第55條第3款規定
    ，以北監營裁字第裁40-U00000000號裁決書，就受處分人在
    設有禁止臨時停車標線處所臨時停車（紅線臨停）之違規行
    為裁處罰鍰新臺幣300元；有上開舉發通知單、聲明異議狀
    、裁決書影本各1份在卷可稽（見原法院卷第4頁至第9頁）
    。
三、受處分人甲○○在原法院之聲明異議意旨略以：受處分人甲
    ○○於98年4月17 日上午，駕駛車牌號碼525-YM號營業小客
    車，承載客人前往桃園國際機場，未至目的地前，突感身體
    不適，精神恍惚，險撞前車，硬撐至機場航廈後，自覺應停
    車休息，以恢復精神，以免發生事故，乃於同日上午7時15
    分許，將車輛停於航空科學館前彎道不影響車流之路邊，躺
    在後座休息，嗣巡邏員警經過，敲車窗將其叫醒，詢問為何
    停在紅線上，其表示因身體不適，無法繼續開車，不得已乃
    將車輛停於該處，詎該員警未關切其身體狀況，予以適時救
    援，或基於微罪不罰，以勸導替代舉發，逕令其出示證件，
    並執意以其違反道路交通管理處罰條例第55條第3款規定，
    予以舉發，原處分機關亦據此裁罰新臺幣300元，實無視人
    道，爰依法提起異議，以還異議人公道云云。經查：
  (一)本件受處分人甲○○個人計程車行所有之營業小客車525-YM
    號，於98年4月17日7時15分許，在設有禁止臨時停車標線處
    所（即劃有紅線）之桃園國際機場航科館路上違規停車，有
    內政部警政署航空警察局保安隊第九分隊所附卷之現場採證
    彩色照片2幀在卷可憑（見原法院98交聲字第1377號卷第14
    頁）；受處分人對於其所有之前開營業小客車於上揭時、地
    停車之事實亦不爭執；且觀諸該2幀採證照片所示，明顯可
    見受處分人之營業小客車停放地點旁設有禁止臨時停車標線
    處所（即劃有紅線），該位置係屬供公眾通行處所道路，受
    處分人將該車停放於該處顯然影響交通秩序，其所為顯已違
    反道路交通管理處罰條例第55條第3款之規定；從而，受處
    分人於上揭時、地在設有設有禁止臨時停車標線處所臨時停
    車（紅線臨停）之事實，應堪以認定。
  (二)證人即舉發本案受處分人違規行為之員警乙○○於原法院以
    證人之身分具結擔保供述之真實性，而明確證稱：渠駕駛巡
    邏車行經桃園機場航空科學館聯絡機場入出場道彎路上，因
    見有人在紅線上違規停車，乃予以察看，異議人躺在後座睡
    覺，迨渠敲異議人車輛，異議人始清醒，惟未表示其身體不
    適，須他人救援或無法正常駕駛，僅表示其夜間開車，需要
    睡眠，該處雖車流不大，不致影響交通，但因屬彎道，停車
    仍有危險性，且附近約30 公尺處，即有機場之停車場可供
    停車等語（見原法院卷第22頁至第23頁）。本院審酌：證人
    乙○○為依法執行取締交通違規勤務之警員，受處分人所違
    反者僅為道路交通管理處罰條例之行政處罰事項；而證人與
    受處分人間原無宿怨，果非有此事實，當無在法院訊問而以
    證人之身份具結供證時，甘冒偽證之刑法重責，刻意設詞誣
    陷受處分人之理；本件既無證據足資證明證人之舉發有錯誤
    或有捏造事實違法取締之情事；揆諸首揭說明，則證人本其
    維護交通秩序、安全職責所為之舉發，自應受到合法、正確
    之推定。
  (三)次查，受處分人於交通部公路總局台北區監理所交通違規案
    件陳述書中陳述其為B型肝炎帶原者，長時間開車容易疲倦
    等語（見原法院卷第16頁）。因而，原法院特於傳票上註記
    ，請受處分人於原法院訊問時，就其是日身體不適，無法駕
    車之事實，提出相關醫療證明，有原法院傳票存卷得憑（見
    原法院卷第19頁），然受處分人並未提出任何事證以供法院
    查考，自無從遽認受處分人有何緊急避難之事由。況依證人
    即本件舉發之員警乙○○所述，前址附近有可資合法停車之
    停車場，倘受處分人確有臨時休息之必要，亦應選擇適當地
    點，非可率於劃有禁止臨時停車之紅線處停車為是；此外，
    該路段雖車流不大，受處分人停車時段，亦非當然影響車流
    ，然受處分人係於後座睡覺，且迨警員敲窗時，始能甦醒，
    足見已入睡，就此情狀，果有臨時事故，顯然受處分人非能
    即刻由駕駛座將車輛挪移，亦即無法瞬間應變，此危險正係
    道路交通管理處罰條例第55條第3款誡命規範所欲防免者。
  (四)末查，本件受處分人之違規事項，並無違反道路交通管理事
    件統一裁罰基準及處理細則第12條第1項規定可得裁量不予
    舉發者，是前述證人即有舉發之法定義務，而無任何裁量權
    限，併予說明。
  (五)綜上所述，受處分人確有在前開時、地在設有禁止臨時停車
    標線處所臨時停車（紅線臨停）之違規行為，已堪認定。
四、從而，原處分機關依道路交通管理處罰條例第55條第3款，
    就受處分人上開違規行為裁處罰鍰300元，核無違誤。原法
    院駁回受處分人之聲明異議，亦無不合。
五、抗告意旨仍以：當駕駛人自覺駕車精神不繼，為免疲勞駕駛
    引發嚴重意外，在各種時間與空間條件下，隨機判斷自採緊
    急應變措施，在國道路肩不影響行車道路及設施旁臨時停車
    小憩，乃普羅大眾之務實價值觀，生命安全最為重要，不是
    嗎？為何要被開罰？此張罰單罰金台幣300元，法官於傳票
    上註記訊問時提出相關醫療證明，請問法官？熬夜開車，導
    致精神不繼，只需休息即可恢復精神與體力，醫生要如何開
    立身體不適之證明，況且此要求也不符合比例原則，相關醫
    療證明金額大過此張罰單300元之金額，不是在增加民眾之
    負擔嗎？我被警員叫醒後，有向警員表達因開夜車，又接送
    一長途機場任務，因精神不繼，無法繼續駕車上高速公路，
    不得已才將車停於違規處，理應被諒解。難道駕駛人無法正
    常行為能力時，不能隨機判斷，自我不影響車流及行車安全
    的地方小憩，以維護自己的生命及他人的生命安全嗎？等語
    ；惟查，抗告人縱有精神不濟之情事，為免疲勞駕駛發生意
    外，理應就近尋找適當處所停車休息，以維來往行車之安全
    。抗告意旨執前詞，指摘原裁定不當，並無理由，其抗告應
    予駁回。
據上論結，應依道路交通案件處理辦法第26條，刑事訴訟法第
412條，裁定如主文。
中    華    民    國    98    年    9     月    14    日
                  刑事第三庭審判長法  官   陳博志
                                  法  官   許文章
                                  法  官   陳德民
以上正本證明與原本無異。
不得再抗告。
                                  書記官   高麗雯
中    華    民    國    98    年    9     月    14    日


司法院資訊處製作；財團法人民間司法改革基金會備份。
